臺灣高雄地方法院刑事判決
111年度訴字第170號
公  訴  人  臺灣高雄地方檢察署檢察官
被      告  劉永成


            薛佐承


            吳雅琪


上  一  人
指定辯護人  游淑惠律師
被      告  陳柏翰


            梁思文


            蔡東諺


            陳意宗


            林世昌



上列被告因妨害秩序等案件，經檢察官提起公訴（110年度偵字
第20101號、110年度偵字第16665號、110年度偵字第16668號）
，本院判決如下：
    主  文
寅○○犯意圖供行使之用而攜帶兇器在公眾得出入之場所聚集三人
以上首謀實施強暴罪，處有期徒刑拾月；又共同犯剝奪他人行動
自由罪，處有期徒刑陸月，如易科罰金，以新臺幣壹仟元折算壹
日。
辰○○犯意圖供行使之用而攜帶兇器在公眾得出入之場所聚集三人
以上施強暴助勢罪，處有期徒刑肆月，如易科罰金，以新臺幣壹
仟元折算壹日。又共同犯剝奪他人行動自由罪，處有期徒刑肆月
，如易科罰金，以新臺幣壹仟元折算壹日。應執行有期徒刑陸月
，如易科罰金，以新臺幣壹仟元折算壹日。
癸○○犯意圖供行使之用而攜帶兇器在公眾得出入之場所聚集三人
以上下手實施強暴罪，處有期徒刑捌月。
辛○○犯意圖供行使之用而攜帶兇器在公眾得出入之場所聚集三人
以上下手實施強暴罪，處有期徒刑捌月。扣案之空氣槍壹把沒收
。
卯○○犯意圖供行使之用而攜帶兇器在公眾得出入之場所聚集三人
以上下手實施強暴罪，累犯，處有期徒刑玖月。扣案之西瓜刀壹
支沒收。又共同犯剝奪他人行動自由罪，累犯，處有期徒刑肆月
，如易科罰金，以新臺幣壹仟元折算壹日。扣案之西瓜刀壹支沒
收。
戊○○、子○○、己○○均無罪。
    事  實
一、寅○○與丁○○因工程款問題而有糾紛，於民國110年8月3日20
    時許，兩人相約見面談判工程款事宜。寅○○遂撥打電話予癸○○告以工程上有糾紛，邀約癸○○陪同前往處理等語，癸○○遂
    答應陪同前往，癸○○並撥打電話予卯○○，告以要處理工程糾
    紛，有人「揪冤家」（台語，指吵架）等語，卯○○聽聞後遂
    再邀約辛○○、壬○○（通緝另結）、丑○○（本院另結）相陪一
    起前往。寅○○並委託辰○○駕車搭載，辰○○則委託不知情之戊○○（詳見後述無罪部分）駕駛車牌號碼000-0000號自用小客
    車搭載寅○○、辰○○；癸○○駕駛車牌號碼000-0000號自用小客
    車搭載不知情之己○○、子○○（詳見後述無罪部分）；丑○○駕
    駛車牌號碼000-0000號自用小客車搭載卯○○；壬○○駕駛車牌
    號碼號AYM-5770號自用小客車搭載辛○○，相聚於高雄市大寮
    區88快速道路大發交流道旁之台糖加油站，由寅○○對在場之
    人稱要前往高屏大橋下即高雄市大寮區鳳屏二路與九和路口
    （起訴書誤載為九如路口，下同）旁處理工程款事情，若有
    肢體衝突大家再一起幫忙處理（詳細分車、分工情況詳附表
    ）。寅○○遂基於在公眾得出入之場所聚集3人以上首謀實施
    強暴之犯意，癸○○、卯○○、辛○○共同基於在公眾得出入之場
    所聚集3人以上下手實施強暴之犯意聯絡，辰○○、丑○○、壬○○
    共同基於在公眾得出入之場所聚集3人以上施強暴在場助勢之
    犯意聯絡，於同日21時30分至22時許，渠等抵達大寮區鳳屏
    二路與九和路口，寅○○下車與丁○○討論工程款事宜，雙方一
    言不合發生衝突，寅○○徒手以及持質地堅硬足對他人生命身
    體安全構成威脅之棍棒毆打丁○○，辛○○持足對他人生命身體
    安全構成威脅之空氣槍射擊丁○○，致丁○○受有頭頸挫傷、左
    肘關節開放性傷口、左肘尺骨鷹嘴突開放性骨折併韌帶斷裂
    、四肢、軀幹多處挫瘀傷等傷害（傷害部分未據告訴），辰
    ○○、丑○○、壬○○則在車內助勢並待命，寅○○、癸○○、辛○○與
    卯○○並基於強制之犯意聯絡，由卯○○持足對他人生命身體安
    全構成威脅之西瓜刀以及癸○○徒手脅迫丁○○之友人乙○○、丙○○蹲在一旁不要動而使人行無義務之事。寅○○、卯○○、辰○○
    又另基於剝奪他人行動自由之犯意聯絡，由寅○○將丁○○推入
    車牌號碼000-0000號自用小客車後座，並指示卯○○進入後座
    在旁控制丁○○，以及由辰○○駕車載丁○○欲至寅○○指定之大鵬
    灣地點續行談判，以此強暴方式不准丁○○離去，寅○○則改乘
    坐車牌號碼000-0000號車輛離開，其他人亦搭乘原來之車輛
    離去。嗣辰○○、卯○○見丁○○受傷流血，而於剝奪丁○○行動自
    由數十分鐘後始放丁○○下車離去，嗣由乙○○、丙○○駕車載送
    丁○○就醫並報警始查悉上情。
二、案經丁○○訴由高雄市政府警察局林園分局報告臺灣高雄地方
    檢察署檢察官偵查起訴。
    理  由
壹、有罪部分：
一、證據能力部分：
    本判決所引用之供述證據（含書面陳述），屬被告以外之人
    於審判外所作之陳述者，公訴人、被告寅○○、辰○○、癸○○、
    卯○○、辛○○於本院準備程序時，均表示同意有證據能力（見
    本院訴字卷一第107頁、163頁），本院斟酌此等供述證據作
    成時之情況，並無違法不當情事，且認為以之作為證據應屬
    適當，依刑事訴訟法第159 條之5 第1 項之規定，得作為證
    據。至以下所引用之非供述證據，均非人對現場情形之言詞
    描述本身，自無傳聞法則之適用，且無違法取得之情形，故
    亦得作為證據。
二、認定犯罪事實所憑之證據及理由： 
　㈠被告寅○○、辰○○、癸○○、卯○○、辛○○就上開犯行均坦承不諱
    （見警一卷第244頁至第250頁；偵一卷第216頁至第219頁；
    偵二卷第88頁至第92頁；偵三卷第261頁至第263頁；本院訴
    字卷一第304頁），核與證人即告訴人丁○○於警詢之證述、
    證人即被害人丙○○、乙○○於警詢、偵查中之證述相符（見警
    一卷第11頁至第29頁、第39頁至第52頁、第75頁至第94；偵
    一卷第169頁至第173頁），並有被害人丙○○之手機現場錄影
    畫面擷圖、被害人乙○○之車輛行車紀錄器錄影畫面擷圖、現
    場監視器錄影畫面擷圖、被告寅○○與告訴人丁○○之通話錄音
    譯文、車牌號碼000-0000號車輛之行車紀錄器中對話譯文、
    高雄市政府警察局刑案現場勘察報告暨附件、內政部警政署
    刑事警察局110年9月9日刑紋字第1100090163 號鑑定書、高
    雄市政府警察局110年10月8日高市警刑鑑字第11035880700
    號鑑定書在卷可參（警一卷第61頁至第74頁、第337頁至第3
    39頁、第109頁；警二卷第141頁至第145頁、第155頁至第15
    7頁、第179頁至第187頁、第311頁至第431頁；偵一卷第235
    頁至第244頁、第249頁至第256頁），告訴人丁○○並因此受
    有上開傷害，有安泰醫療社團法人安泰醫院診斷證明書、建
    佑醫院診斷證明書以及告訴人丁○○之受傷照片在卷可憑（見
    警二卷第163頁至第177頁），另被告卯○○於110年8月6日為
    警搜索住處，扣得供被告辛○○本案使用之空氣槍1把以及供
    被告卯○○本案使用之西瓜刀1支等物，有高雄市政府警察局
    林園分局搜索扣押筆錄、扣押物品目錄表、搜索照片在卷可
    證（見警一卷第297頁至第310頁），足認被告寅○○、辰○○、
    癸○○、卯○○、辛○○之自白與事實相符，堪予採信。
　㈡被告卯○○所持西瓜刀，自扣案物照片可見為金屬材質且有相
    當之長度（見警一卷第310頁），被告辛○○持空氣槍對告訴
    人射擊並造成告訴人身上多處挫瘀傷，此有同上告訴人之受
    傷照片可參，顯見該等西瓜刀、空氣槍均客觀上足對人之生
    命、身體、安全構成威脅，係屬具有危險性之工具，自屬兇
    器無疑。至於被告寅○○所持之棍棒，雖未扣案，然被告寅○○
    既為與告訴人談判而攜帶棍棒，顯然該物亦有一定之長度、
    大小可供人持握使用，並有相當之硬度，亦屬具有危險性之
    工具，而為兇器無疑。且本案發生之地點為高屏大橋下之路
    邊，該處係屬公眾得利用並可隨時出入之場所，而自現場監
    視器畫面可見被告寅○○等人停車之路旁即為許多民宅（見警
    一卷第337頁），且車牌號碼000-0000號車輛之行車紀錄器
    並有錄得現場槍聲之情形（見警二卷第181頁），是本案在
    緊鄰民宅之路旁集結多台車輛及多人在場，並持棍棒、空氣
    槍及西瓜刀對告訴人、被害人為強暴脅迫之行為，足認鄰近
    之居民會因槍聲以及多人在場分持棍棒、西瓜刀為強暴脅迫
    之情形感到恐懼不安，致生危害於公眾安寧、社會安全，核
    與本罪之構成要件相符。
　㈢又自高雄市政府警察局勤務指揮中心受理110報案紀錄單可見
    ，案發地點附近於同日21時23分許有人報案稱多人持刀棍疑
    似滋事（見本院訴字卷一第283頁至第284頁），而經警方接
    獲報案後於21時34分許抵達現場，發現係有民眾之安全帽掉
    落，遭後方自小客車壓於底盤內，故自小客車駕駛拿車上鋁
    製球棒協助將安全帽排除，再經警方電話詢問報案人，報案
    人稱係路過看到有5、6位民眾，疑似其中一人手持棍棒，報
    案人擔心若為鬥毆情事會遭到波及，故不敢逗留加速離去，
    惟離去前未發現實際鬥毆行為等情。可見案發現場於21時30
    分許時，經員警到場並未見被告寅○○等人聚集之情，是本案
    發生時間應晚於21時30分許，應更正為21時30分至22時許之
    間。
　㈣綜上，被告寅○○、辰○○、癸○○、卯○○、辛○○上開犯行均堪認
    定，應予依法論科。　
三、論罪科刑之法律適用：
　㈠按刑法第302 條之私行拘禁或以其他非法方法剝奪他人行動
    自由罪，係妨害他人自由之概括規定，故行為人具有一定目
    的，以私行拘禁或其他非法方法剝奪人之行動自由者，除法
    律別有處罰較重之規定（例如略誘及擄人勒贖等罪），應適
    用各該規定處斷外，如以使人行無義務之事，或妨害人行使
    權利為目的，而其強暴脅迫復已達於私行拘禁或剝奪人行動
    自由之程度，即只成立本罪，不應再依同法第304 條論處。
    誠以此項使人行無義務之事，或妨害人行使權利之低度行為
    ，應為私行拘禁或非法剝奪人之行動自由之高度行為所吸收
    ，不能以其目的係在使人行無義務之事，或妨害人行使權利
    ，認為係觸犯刑法第302 條第1項及第304條第1項之2罪名，
    而依同法第55條從一重處斷（最高法院93年度台上字第3309
    號判決意旨參照）。查本案被告寅○○係將告訴人丁○○推上車
    ，並由被告卯○○在旁控制告訴人丁○○，欲將告訴人丁○○載往
    被告寅○○指定之地點，妨害告訴人丁○○自由離去之權利，已
    屬剝奪告訴人丁○○之行動自由，依上開說明，不再論以刑法
    第304條之強制罪。
　㈡核被告寅○○所為，係犯刑法第150條第2項第1款及同條第1項
    後段之意圖供行使之用而攜帶兇器在公眾得出入之場所聚集
    三人以上首謀施強暴罪、同法第302條第1項之剝奪行動自由
    罪（被害人丁○○部分）、同法第304條第1項之強制罪（被害
    人乙○○、丙○○部分）；被告辰○○所為，係犯刑法第150條第2
    項第1款及同條第1項前段之意圖供行使之用而攜帶兇器在公
    眾得出入之場所聚集三人以上施強暴助勢罪、同法第302條
    第1項之剝奪行動自由罪；被告癸○○、辛○○所為，均係犯刑
    法第150條第2項第1款及同條第1項後段之意圖供行使之用而
    攜帶兇器在公眾得出入之場所聚集三人以上下手實施強暴罪
    、同法第304條第1項之強制罪；被告卯○○所為，係犯刑法第
    150條第2項第1款及同條第1項後段之意圖供行使之用而攜帶
    兇器在公眾得出入之場所聚集三人以上下手實施強暴罪、同
    法第302條第1項之剝奪行動自由罪（被害人丁○○部分）、同
    法第304條第1項之強制罪（被害人乙○○、丙○○部分）。起訴
    書雖認被告寅○○、卯○○及辰○○將告訴人丁○○以車輛載離現場
    之部分涉犯刑法第304條第1項之強制罪，實應論以同法第30
    2條第1項之剝奪他人行動自由罪，此已說明如前，此部分並
    經本院於審理程序中告知被告寅○○、卯○○及辰○○此部分罪名
    （見本院訴字卷一第302頁），而無礙於其等防禦權之行使
    ，應予變更起訴法條。
　㈢按共犯在學理上，有「任意共犯」與「必要共犯」之分，前
    者指一般原得由1 人單獨完成犯罪而由2 人以上共同實施之
    情形，當然有刑法總則共犯規定之適用；後者係指須有2 人
    以上之參與實施始能成立之犯罪而言。且「必要共犯」依犯
    罪之性質，尚可分為「聚合犯」與「對向犯」，其2 人以上
    朝同一目標共同參與犯罪之實施者，謂之「聚合犯」，如刑
    法分則之公然聚眾施強暴、脅迫罪、參與犯罪結社罪、輪姦
    罪等是，因其本質上即屬共同正犯，故除法律依其首謀、下
    手實施或在場助勢等參與犯罪程度之不同，而異其刑罰之規
    定時，各參與不同程度犯罪行為者之間，不能適用刑法總則
    共犯之規定外，其餘均應引用刑法第28條共同正犯之規定（
    最高法院81年度台非字第233號判決要旨參照）。又刑法第1
    50 條第1 項既將「下手實施」與「在場助勢」因參與犯罪
    程度之不同，而異其刑罰，自不能謂在場助勢之人只要對於
    「在公共場所或公眾得出入之場所聚集三人以上施強暴脅迫
    行為之下手實施者」具犯罪內容之認識，即逕認其與「下手
    實施」之人因具有犯意聯絡而須共同負「下手實施」之罪責
    ，否則將使刑法將「下手實施」與「在場助勢」因參與犯罪
    程度之不同，而異其刑罰之規定，形同虛設。揆諸上開說明
    ，刑法第150條第1 項所規定之「首謀」、「下手實施」、
    「在場助勢」此3 種態樣彼此間並無成立共同正犯之餘地。
    是被告辰○○及共犯丑○○、壬○○就其等在公共場所聚集三人以
    上施強暴助勢犯行，有犯意聯絡及行為分擔，應論以共同正
    犯；被告癸○○、辛○○、卯○○就其等在公共場所聚集三人以上
    下手實施強暴犯行，有犯意聯絡及行為分擔，應論以共同正
    犯；被告寅○○、辰○○、卯○○就剝奪告訴人丁○○行動自由犯行
    部分，有犯意聯絡及行為分擔，應論以共同正犯；被告寅○○
    、癸○○、辛○○、卯○○就對被害人乙○○、丙○○為強制罪犯行部
    分，有犯意聯絡及行為分擔，應論以共同正犯。又刑法第15
    0條犯罪構成要件須聚集三人以上，性質上屬於聚合犯，應
    以在場共同實施或在場參與分擔實施犯罪之人為限，而依刑
    法條文有「結夥三人以上」者，其本質仍為共同正犯，因已
    表明為結果多三人以上，故主文之記載並無加列「共同」之
    必要（最高法院79年度台上字第4231號判決意旨參照），本
    條以「聚集三人以上」為構成要件，應為相同解釋，故毋庸
    於主文加列「共同」。
　㈣被告寅○○、癸○○、辛○○、卯○○均係以同一施強暴脅迫之行為
    ，同時涉犯上開妨害秩序以及強制之犯行，為一行為犯數罪
    之想像競合犯，對被告寅○○應從一重之意圖供行使之用而攜
    帶兇器在公眾得出入之場所聚集三人以上施強暴首謀罪處斷
    ，對被告癸○○應從一重之意圖供行使之用而攜帶兇器在公眾
    得出入之場所聚集三人以上施強暴助勢罪處斷，對被告思文
    、卯○○應從一重之意圖供行使之用而攜帶兇器在公眾得出入
    之場所聚集三人以上下手實施強暴罪處斷。
　㈤另針對被告卯○○持刀以及被告癸○○徒手壓制脅迫被害人乙○○
    、丙○○部分，係於在場之被告寅○○、辛○○下手施強暴傷害告
    訴人丁○○之同時，由被告卯○○、癸○○分擔此部分犯行，並經
    檢察官於起訴書犯罪事實欄敘明此部分行為，此部分強制犯
    行為起訴之事實，且與已起訴之被告寅○○、辛○○、卯○○、癸○○所犯妨害秩序犯行，有想像競合之裁判上一罪關係，本院
    自應予以審理。被告寅○○、辰○○、卯○○所犯妨害秩序犯行與
    剝奪他人行動自由犯行之2罪，犯意各別，行為互殊，應予
    分論併罰。
　㈥按犯刑法第150 條第1 項之在公共場所聚集三人以上實施強
    暴罪，而有下列情形之一者，得加重其刑至二分之一：一、
    意圖供行使之用而攜帶兇器或其他危險物品犯之。二、因而
    致生公眾或交通往來之危險，刑法第150 條第2 項定有明文
    。上開得加重條件，屬於相對加重條件，並非絕對應加重條
    件，是以，事實審法院應依個案具體情狀，考量當時客觀環
    境、犯罪情節及危險影響程度、被告涉案程度等事項，綜合
    權衡考量是否有加重其刑之必要性。查被告寅○○僅因工程款
    糾紛，即邀集被告癸○○、辰○○、辛○○、卯○○等人，共同為本
    案之犯行，徒手以及分持空氣槍毆打告訴人或在場助勢，並
    持西瓜刀脅迫被害人乙○○、丙○○，除已實際將渠等攜帶之兇
    器用於本案犯行，亦危害公共秩序、情節非微，是本院認有
    依前揭規定予以加重其刑之必要，爰依法加重其刑。
  ㈦按被告構成累犯之事實及應加重其刑之事項，均應由檢察官
    主張並具體指出證明之方法後，經法院踐行調查、辯論程序
    ，方得作為論以累犯及是否加重其刑之裁判基礎。又所謂檢
    察官應就被告累犯加重其刑之事項「具體指出證明方法」，
    係指檢察官應於科刑證據資料調查階段就被告之特別惡性及
    對刑罰反應力薄弱等各節，例如具體指出被告所犯前後數罪
    間，關於前案之性質（故意或過失）、前案徒刑之執行完畢
    情形〔有無入監執行完畢、在監行狀及入監執行成效為何、
    是否易科罰金或易服社會勞動（即易刑執行）、易刑執行成
    效為何〕、再犯之原因、兩罪間之差異（是否同一罪質、重
    罪或輕罪）、主觀犯意所顯現之惡性及其反社會性等各項情
    狀，俾法院綜合判斷個別被告有無因加重本刑致生所受刑罰
    超過其所應負擔罪責之情形，裁量是否加重其刑，以符合正
    當法律程序及罪刑相當原則之要求，最高法院刑事大法庭11
    0年度台上大字第5660號裁定意旨及理由可資參照。經查，
    被告卯○○前因傷害、聚眾鬥毆等案件，經臺灣屏東地方法院
    以109年度簡字第286號判決判處有期徒刑3月確定、經本院
    以109年度簡上字第61號判決判處有期徒刑2月確定，並由本
    院以109年度聲字第1919號裁定合併定應執行有期徒刑4月確
    定，於109年11月6日易科罰金執行完畢。雖被告卯○○嗣又經
    判處有期徒刑，經本院以裁定將上開三案合併定應執行有期
    徒刑確定，而於110年8月日易科罰金執行完畢，有臺灣高等
    法院被告前案紀錄表在卷可佐，而數罪併罰之案件，雖應依
    刑法第50條、第51條規定就數罪所宣告之刑定其應執行之刑
    ，然此僅屬就數罪之刑，如何定其應執行者之問題，本於數
    宣告刑，應有數刑罰權，此項執行方法之規定，並不能推翻
    被告所犯係數罪之本質，若其中一罪之刑已執行完畢，自不
    因嗣後定其執行刑而影響先前一罪已執行完畢之事實，謂無
    累犯規定之適用（最高法院104年度第6次刑事庭會議決議意
    旨可資參照）。是被告卯○○前於109年11月6日就所犯有期徒
    刑易科罰金執行完畢，符合刑法47條第1項之「有期徒刑執
    行完畢後，5年以內故意再犯有期徒刑以上之罪」之累犯要
    件。本案起訴意旨雖未主張被告卯○○構成累犯，然公訴人於
    本院審理時表示被告卯○○有上開前科執行完畢、構成累犯之
    事實，並認被告卯○○在執行完畢5年內犯罪質相關之犯行之
    情形，應加重其刑等語（見本院訴字卷一第445頁至第446頁
    ），且被告卯○○先前之犯行，係屬針對個人身體法益之犯行
    ，本案再犯剝奪他人行動自由以及妨害秩序犯行，均有對於
    被害人之個人身體造成侵害，足認被告卯○○前案刑罰未收警
    惕之效，本院考量被告卯○○確實並未因上開案件徒刑之執行
    而知所警惕，而再犯本案犯行，對刑罰反應力薄弱，又非屬
    司法院釋字第775號中所稱「一律加重最低本刑，於不符合
    刑法第59條所定要件之情形下，致生行為人所受之刑罰超過
    其所應負擔罪之個案」，爰就被告卯○○本案所犯妨害秩序以
    及剝奪他人行動自由犯行，依刑法第47條第1 項之規定加重
    其刑。
　㈧被告辰○○雖供稱本案係自己主動打110報案自首等語，並有被
    告於同日22時23分許報案之高雄市政府警察局勤務指揮中心
    受理110報案紀錄單在卷可參（見本院訴字卷一第285頁）。
    惟被告辰○○報案時之描述內容為「有一朋友可能因工作債務
    問題被一群人持空氣槍等武器毆打受傷，原本傷者坐他的自
    小客車逃離後面轉由其朋友載走，目前傷者人在何處不詳，
    請派員協助查處」，是被告辰○○報案時並未供稱自己之本案
    犯罪行為，且證人即承辦員警庚○○於本院審理中證稱：有一
    位薛先生報案說朋友因債務關係遭人持空氣槍毆打成傷，所
    以報案，我們打電話通知報案人薛先生，請他到所，薛先生
    與戊○○一起到派出所，一開始訊問時他們沒有表明什麼內容
    ，之後我到東港安泰醫院對被害人丁○○問筆錄，我請派出所
    同仁側錄薛先生的照片，我把照片拿給被害人看，被害人說
    這個人就是綁走我的人，我們就將辰○○留置做筆錄。當時以
    為辰○○是被害人的朋友，我問被害人你朋友報案你不知道？
    他問是哪個朋友，我拿辰○○照片給他看，他才說這是開車挾
    持他的人。辰○○單純報案，沒有表明他參與其中等語（見本
    院訴字卷一第307頁至第309頁），是被告辰○○於撥打110報
    案時僅稱朋友遭毆打，並未向員警坦承自己之犯行，至派出
    所接受訊問時亦未主動表明自己所涉犯行，而經員警庚○○詢
    問告訴人丁○○，並經丁○○指認被告辰○○後，員警即有確切之
    根據懷疑被告辰○○本案犯行，是被告辰○○未於偵查犯罪權限
    之員警知悉其所涉犯罪事實之前坦承犯行，此部分自不符合
    自首。
  ㈨爰以行為人之責任為基礎，審酌被告寅○○未能秉持理性處理
    與告訴人丁○○間之糾紛，竟邀約聚集被告癸○○、辰○○、辛○○
    、卯○○、共犯丑○○、壬○○等人到場，由被告癸○○、辛○○、卯
    ○○下手對告訴人丁○○為毆打之施強暴犯行以及對被害人乙○○
    、丙○○為脅迫之強制犯行，被告辰○○則在場助勢，被告寅○○
    、辰○○及卯○○又強押告訴人丁○○上車離去而剝奪告訴人丁○○
    之行動自由，對公共秩序造成相當程度之危害，且對告訴人
    丁○○造成之傷勢以及人身自由之妨害非輕，渠等所為實不足
    取。兼衡被告寅○○、癸○○、辰○○、辛○○、卯○○犯後均坦承犯
    行，及考量被告寅○○為發起本案犯行之事主即首謀，犯罪情
    節惡性最重，而被告癸○○係受被告寅○○邀約後，又邀約被告
    卯○○到場，並坦承指示被告卯○○拿刀控制在場被害人乙○○、
    丙○○，而被告卯○○、辛○○分持兇器下手實施，三人之犯罪情
    節惡性相當，被告辰○○則負責擔任駕駛待命而在場助勢，犯
    罪情節較輕，及告訴人丁○○遭剝奪行動自由之時間尚非甚久
    。復衡酌被告癸○○前無犯罪前科，及其餘被告之前科素行（
    見臺灣高等法院被告前案紀錄表）、自述之教育程度、家庭
    經濟生活狀況等一切情狀（見本院訴字卷一第442頁至第443
    頁），分別量處如主文所示之刑，並就被告辰○○所犯2罪以
    及被告寅○○、癸○○所犯剝奪他人行動自由犯行部分均諭知易
    科罰金之折算標準，以及就被告辰○○諺部分定應執行之刑及
    諭知易科罰金之折算標準。
四、沒收部分：
    扣案之西瓜刀1支為被告卯○○所有之物，由被告卯○○持以供
    本案犯罪所用，此據被告卯○○供述在卷（見本院訴字卷一第
    344頁），應依刑法第38條第2項規定宣告沒收。扣案之空氣
    槍1把為被告卯○○所有之物，由被告辛○○持以供本案犯罪所
    用，此據被告卯○○、辛○○於本院審理中供述在卷（見本院訴
    字卷一第444頁），應依刑法第38條第2項規定宣告沒收。至
    於未扣案之棍棒1支，則為被告寅○○持以供本案犯罪所用之
    物，此據本院認定如前，惟被告寅○○供稱：棍子是路邊撿來
    的，已經丟掉了等語（見本院訴字卷一第449頁），是並無
    證據證明該棍棒為被告寅○○所有，故不予宣告沒收，附此敘
    明。 
貳、無罪部分：
一、公訴意旨另略以：被告寅○○與告訴人丁○○於110年8月3日20
    時許相約見面談判工程款事宜，由被告戊○○駕駛車牌號碼00
    0-0000號自用小客車搭載寅○○、辰○○，被告癸○○駕駛車牌號
    碼000-0000號自用小客車搭載被告己○○、子○○，相聚於台糖
    加油站，共同基於妨害秩序之犯意聯絡，由被告寅○○對在場
    之人稱要前往高屏大橋下即高雄市大寮區鳳屏二路與九和路
    口旁處理工程款事情，若有肢體衝突大家再一起幫忙處理，
    被告戊○○為駕駛，未下車而於車上待命，被告己○○、子○○未
    下車，於車上待命，在場助勢，而被告寅○○、癸○○、辰○○、
    辛○○、卯○○及共犯丑○○、壬○○等人則於同日21時20分許，在
    大寮區鳳屏二路與九和路口對告訴人丁○○、被害人乙○○、丙○○為施強暴脅迫之行為，因認被告戊○○所為涉犯刑法第150
    條第2項第1款及同條第1項前段之意圖供行使之用而攜帶兇
    器在公眾得出入之場所聚集三人以上施強暴助勢罪，被告己○○、子○○所為涉犯刑法第150條第1項前段之在公眾得出入之
    場所聚集三人以上施強暴助勢罪嫌等語（被告寅○○、癸○○、
    辰○○、辛○○、卯○○等人本案所涉犯行已經本院判處罪刑如前
    ）。
二、按犯罪事實應依證據認定之，無證據不得認定其犯罪事實，
    刑事訴訟法第154 條第2 項定有明文。再按認定犯罪事實所
    憑之證據，雖不以直接證據為限，間接證據亦包括在內，然
    無論直接證據或間接證據，其為訴訟上之證明，須於通常一
    般之人均不致有所懷疑，而得確信其為真實之程度者，始得
    據為有罪之認定，倘其證明尚未達此一程度，而有合理之懷
    疑存在而無從使事實審法院得有罪之確信時，即應由法院為
    諭知被告無罪之判決，此有最高法院76年台上字第4986號判
    決意旨可資參照。
三、檢察官認被告戊○○、己○○、子○○涉犯前開罪嫌，無非係以證
    人即被告寅○○、癸○○、辰○○、辛○○、卯○○等人之證述、證人
    即告訴人丁○○之證述、證人即被害人乙○○、丙○○之證述、證
    人謝慧盟之證述、被害人丙○○之現場手機錄影畫面擷圖、被
    害人乙○○之車輛行車紀錄器錄影畫面擷圖、現場監視器錄影
    畫面擷圖、被告寅○○與告訴人丁○○之通話錄音譯文、車牌號
    碼000-0000號車輛之行車紀錄器中對話譯文、安泰醫療社團
    法人安泰醫院診斷證明書、建佑醫院診斷證明書、告訴人丁○○之受傷照片、高雄市政府警察局林園分局搜索扣押筆錄、
    扣押物品目錄表、搜索照片、高雄市政府警察局刑案現場勘
    察報告及所附相片冊、內政部警政署刑事警察局110年9月9
    日刑紋字第1100090163號鑑定書、高雄市政府警察局110年1
    0月8日高市警刑鑑字第11035880700號鑑定書、被告戊○○、
    己○○、子○○之供述等為其論據。　　
四、訊據被告戊○○、己○○、子○○雖均坦承有到現場，然堅詞否認
    有何上開犯行，被告戊○○辯稱：當天我開車載寅○○、辰○○過
    去，因為我不舒服就換辰○○開車，我不知道他們要做什麼等
    語。辯護人為被告戊○○辯護稱：被告戊○○事前不知情，開車
    載寅○○、辰○○到現場，中途換辰○○開車，被告戊○○僅坐在副
    駕駛座也沒有下車，其主觀上不知也沒有要參與鬥毆等語。
    被告己○○、子○○均辯稱：我們都沒有下車，沒有犯罪的意思
    等語。經查：
　㈠被告戊○○供稱：被告寅○○打電話給辰○○說要去大寮跟朋友談
    工程款項，請我開車搭載他到大寮區，抵達現場後有看到好
    像有人打架爭執，因為我頭暈故改請被告辰○○開車，我坐副
    駕駛座。平時辰○○如果有去喝酒，都會請我載他，付我一點
    油錢等語（見警一卷第211頁至第212頁；見偵一卷第83頁）
    ，證人即被告辰○○於警詢中證稱：當天到了高屏大橋下，我
    看到這麼多人，便跟戊○○說讓我開車。我平時喝酒都會請戊○○開車當駕駛載我等語（見警一卷第179頁、第183頁；偵一
    卷第53頁），證人即被告寅○○於偵查中證稱：當天是丁○○約
    我，我才會拜託辰○○、戊○○來載我，因為當時我有喝酒等語
    （見偵一卷第92頁），是依被告戊○○、辰○○、寅○○所述，當
    天被告戊○○僅受託擔任司機，駕駛車輛搭載被告寅○○、辰○○
    到場，且平時被告戊○○即會在被告辰○○喝酒時擔任駕車之司
    機，況抵達高屏大橋路旁現場後，隨即改由被告辰○○駕駛，
    被告戊○○全程未下車，即難認被告戊○○主觀上有何在場助勢
    之犯意，再者，被告戊○○單純留在車內坐在副駕駛座，卷內
    復無證據足認被告戊○○客觀上有何在場待命、擔任司機準備
    載送其他被告逃離現場或其他客觀上足認為助勢之行為，自
    無從認定被告戊○○有起訴書所指之在場助勢犯行。
　㈡證人即被告癸○○證稱：當時我駕駛車輛載朋友子○○、己○○到
    場，子○○、己○○沒有下車，離開時還是我開車，我下車時沒
    有人坐到駕駛座。我與子○○、己○○本來要一起去找朋友，突
    然接到寅○○的電話，才一起去等語（見警一卷第245頁；偵
    二卷第89頁；偵三卷第255頁）。被告子○○辯稱：我們原本
    要去屏東市吃飯，途中癸○○接到電話，我們就被載去了，一
    開始癸○○車子停在比較後面，他們下車雙方在談，談沒2、3
    分鐘就起衝突，再過幾分鐘他們就衝上車走了，我在車內玩
    手機。我和己○○沒有交通工具，都是被癸○○載去等語（見本
    院訴字卷一第446頁至第447頁），被告己○○辯稱：當天我在
    車內滑手機，因為我沒有開車去，想說他們自己的事情自己
    處理，我們是被載，不關我們的事等語（見本院訴字卷一第
    446頁至第447頁）。是依被告癸○○、子○○、己○○所述，當天
    被告子○○、己○○原本就與被告癸○○在一起，僅受癸○○駕駛車
    輛搭載而偶然到現場高屏大橋路旁，且被告子○○、己○○並全
    程均未下車，即難認被告子○○、己○○主觀上有何在場助勢之
    犯意。至於起訴書雖認被告子○○有邀約巳○○到場助勢之情，
    然被告子○○辯稱：原本要約巳○○一起去屏東市吃飯，途中癸○○說改道去高屏大橋下處理事情，我才打電話跟巳○○說來高
    屏大橋找我們，叫他來載我跟己○○離開等語（見警二卷第6
    頁；偵三卷第257頁），證人即同案被告巳○○則於偵查中證
    稱：當天子○○要我到高屏橋載他，我到場才看到打架，我就
    離開等語（見偵三卷第257頁至第258頁），是被告子○○與同
    案被告巳○○均供稱巳○○到場之目的是要載子○○離開，且本案
    卷內亦無證據足認同案被告巳○○到場後有何下車並在場助勢
    之客觀行為，則被告子○○縱然有邀約巳○○到場，尚難憑此認
    定被告子○○主觀上即有場助勢之犯意。又卷內復無證據足認
    被告子○○、己○○客觀上有何在場待命、負責擔任司機準備載
    送其他被告逃離現場之客觀助勢行為，自無從認定被告子○○
    、己○○構成起訴書所指之在場助勢犯行。
　㈢綜上所述，本院認檢察官所提出之證據不足使本院形成被告
    戊○○、己○○、子○○有為本案犯行之確信。此外，復查無其他
    證據足證被告戊○○、己○○、子○○構成起訴書所載之犯行，揆
    諸前揭法條及判例之意旨，自應為無罪之諭知。
據上論斷，應依刑事訴訟法第299 條第1 項前段、第300 條、第
301條第1 項，判決如主文。
本案經檢察官甲○○提起公訴，檢察官葉容芳到庭執行職務。
中　　華　　民　　國　　111 　年　　12　　月　　1 　　日
                  刑事第十五庭審判長法　官  方錦源
                                    法  官  黃立綸 
                                    法  官  都韻荃
以上正本證明與原本無異。
如不服本判決應於收受送達後20日內向本院提出上訴書狀，並應
敘述具體理由；如未敘述上訴理由者，應於上訴期間屆滿後20日
內向本院補提理由書（均須按他造當事人之人數附繕本）「切勿
逕送上級法院」。
中　　華　　民　　國　　111 　年　　12　　月　　1 　　日
                   　　　　　　　　 書記官  王芷鈴
附錄本案論罪科刑法條：
中華民國刑法第150條
在公共場所或公眾得出入之場所聚集三人以上，施強暴脅迫者，
在場助勢之人，處1年以下有期徒刑、拘役或10萬元以下罰金；
首謀及下手實施者，處6月以上5年以下有期徒刑。
犯前項之罪，而有下列情形之一者，得加重其刑至二分之一：
一、意圖供行使之用而攜帶兇器或其他危險物品犯之。
二、因而致生公眾或交通往來之危險。
中華民國刑法第302條第1項
私行拘禁或以其他非法方法，剝奪人之行動自由者，處5年以下
有期徒刑、拘役或9千元以下罰金。
中華民國刑法第304條第1項
以強暴、脅迫使人行無義務之事或妨害人行使權利者，處3年以
下有期徒刑、拘役或9千元以下罰金。

附表
車牌號碼 同車者 行為 000-0000 戊○○ 原為駕駛，抵達高雄市大寮區鳳屏二路與九和路口後改坐副駕駛座；未下車  辰○○ 至高雄市大寮區鳳屏二路與九和路口後，改由辰○○駕駛。未下車，於車上待命，並搭載丁○○離開現場前往大鵬灣。  寅○○ 首謀指揮現場。離開時改乘車牌號碼000-0000號車輛。 000-0000  癸○○ 駕駛；徒手壓制脅迫乙○○、丙○○  己○○ 未下車  子○○ 未下車 000-0000 壬○○ 駕駛；未下車，於車上待命  辛○○ 持空氣槍毆打丁○○。 000-0000  丑○○ 駕駛；未下車，於車上待命  卯○○ 持西瓜刀壓制脅迫乙○○、丙○○；嗣寅○○將丁○○推上車牌號碼000-0000號車輛後，改坐該車在旁控制丁○○。